臺灣臺中地方法院民事小額判決
110年度勞小字第120號
原      告  琦玉國際有限公司

法定代理人  廖志賢  
訴訟代理人  陳文俊  

            張東揚  
被      告  邱國瑞  

上列當事人間請求給付違約賠償金事件，本院於民國111年2月17
日言詞辯論終結，判決如下：
    主      文
原告之訴駁回。
訴訟費用由原告負擔。
    事實及理由
壹、程序部分：
    按訴狀送達後，原告不得將原訴變更或追加他訴，但被告同
    意者、擴張或減縮應受判決事項之聲明者，不在此限，民事
    訴訟法第255條第1項第1、3款定有明文。經查，本件原告起
    訴時，原聲明請求：被告應給付原告新臺幣(下同)24,000元
    ，及自民國110年5月6日起至清償日止，按週年利率百分之
    五計算之利息；嗣於111年2月17日言詞辯論期日當庭變更聲
    明為：被告應給付原告24,000元。原告起訴後，雖變更訴之
    聲明，然被告並無異議，而為本案之言詞辯論，應視為同意
    變更，且原告捨棄主張遲延利息，核屬減縮應受判決事項之
    聲明，依照前揭規定，應予准許。
貳、實體部分：
一、原告主張：被告於109年9月22日起，任職於原告，擔任CNC
    車床技術人員，就職時並書立有員工保密保證書(下稱系爭
    保證書)，保證至少任職原告滿一年，若需提前離職，須給
    付原告24,000元(包括因徵才、選才和育才等人事費用成本
    支出)之懲罰性違約金，詎被告於110年3月12日離職，任職
    未滿一年，爰依系爭保證書第1條約定提起本件訴訟等語，
    並聲明：被告應給付原告24,000元。    
二、被告答辯：系爭保證書雖定有一年之最低服務年限約定，惟
    被告任職後，隨即投入生產，原告從未為被告進行專業技術
    培訓，被告擁有之專業技能，均係任職於原告之前參加勞動
    部勞動力發展署中彰投分署全日制職業訓練課程所取得；原
    告並未實際提供任何培訓費用，且資方未給予合理補償；甚
    且，本件係因原告違反勞動基準法(下稱勞基法)，未依規定
    替其投保正確薪資、發生高薪低報的情況，屬於勞基法第15
    條之1第4項不可歸責於被告之事由而於最低服務年限屆滿前
    終止，被告無庸負責等語，資為抗辯。並聲明：⒈原告之訴
    駁回。⒉如受不利之判決，願供擔保請准宣告免為假執行。
三、得心證之理由：
  ㈠被告自109年9月22日任職於原告，擔任CNC技術人員，兩造並
    簽有系爭保證書，被告嗣於110年3月12日自原告公司離職；
    原告於110年4月19日向本院聲請支付命令，對被告請求因違
    反系爭保證書所生之賠償費用等情，為兩造所不爭執，並經
    本院調取110年度司促字第11701號卷(下稱司促卷)可稽，自
    堪信為真實。至原告主張依系爭保證書第1條約定，請求被
    告負賠償責任等語，則為被告所否認，並以前詞置辯，是本
    件爭點應為：系爭保證書第1條之最低服務年限條款是否有
    效?茲析述如下：
　㈡系爭保證書第1條之最低服務年限條款無效
　⒈按「未符合下列規定之一，雇主不得與勞工為最低服務年限
    之約定：⑴雇主為勞工進行專業技術培訓，並提供該項培訓
    費用者。⑵雇主為使勞工遵守最低服務年限之約定，提供其
    合理補償者。前項最低服務年限之約定，應就下列事項綜合
    考量，不得逾合理範圍：⑴雇主為勞工進行專業技術培訓之
    期間及成本。⑵從事相同或類似職務之勞工，其人力替補可
    能性。⑶雇主提供勞工補償之額度及範圍。⑷其他影響最低服
    務年限合理性之事項。違反前二項規定者，其約定無效。」
    ，勞基法第15條之1定有明文。而最低服務年限約款適法性
    之判斷，應從該約款存在之「必要性」與「合理性」觀之。
    所謂「必要性」，係指雇主有以該約款保障其預期利益之必
    要性，如企業支出龐大費用培訓未來員工，或企業出資訓練
    勞工使其成為企業生產活動不可替代之關鍵人物等是。所謂
    「合理性」，係指約定之服務年限長短是否適當？諸如以勞
    工所受進修訓練以金錢計算之價值、雇主所負擔之訓練成本
    、進修訓練期間之長短及事先約定之服務期間長短等項為其
    審查適當與否基準之類（最高法院96年度台上字第1396號判
    決要旨參照）。
　⒉經查，兩造109年9月22日所簽訂之系爭保證書雖約定被告自1
    09年9月22日在原告任職，辦理CNC技術人員工作交接，內含
    機台操作、程式轉檔運用及專業知識教導，因此被告保證於
    原告任職須滿一年，若提前離職，同意賠償24,000元(包括
    因徵才、選才和育才等人事費用成本支出)等語，然對照原
    告提出之CNC車床新進員工培訓表可知，原告就新進員工到
    任後12個月內之培訓內容多為規範解說及操作示範(見本院
    卷第103頁)，且由公司在職之工程師指導，未有另聘講師，
    核屬為求新進員工工作表現符合需求之一般在職訓練，為雇
    主即原告應負擔之一般成本，難認屬於雇主另行支出之專業
    技術培訓費用；又被告入職時，係擔任CNC技師職位，而原
    告自承:CNC技師主要是基礎作業員，程式需由高階技術士撰
    寫，被告僅負責上下料，至被告離職前，都只有負責上下料
    等語(本院卷第127頁)，益徵原告並未實質為被告進行專業
    技術培訓；況被告任職於原告之前即參加勞動部勞動力發展
    署中彰投分署辦理之「產品設計與塑模製造(CAD/CAM)(政策
    性課程)(台中)班」之全日制職業訓練課程並取得900小時之
    結訓證書，其中224小時有關數控機械應用與執行之課程即
    為CNC技術(見本院卷第147頁)，而原告就被告於任職期間，
    承工程師教導之專業技術為何？指導範圍究竟有無較上述職
    訓課程更為精進、更具專業性？均未見原告實質舉證。
　⒊又以被告之薪資單觀之，應領金額劃分為經常性給予之本薪
    及非經常性給予之節金、預支年中獎金、津貼與加班費等，
    均與約定最低服務年限之「合理補償」無涉(本院卷第117至
    121頁)。
　⒋綜上，原告既未支出龐大費用培訓被告，使其成為不可替代
    之關鍵人物，系爭保證書關於最低服務年限之約定及賠償違
    約金之約定顯非原告為保全其支出教育訓練費用之必要措施
    ；亦未提供填補被告因最低服務年限不得任意終止契約所蒙
    受不利益之代償措施(即未提供合理補償)，而欠缺系爭保證
    書關於最低服務年限之約定以保護其預期利益之合理性，不
    當限制被告離職之自由權利，對締約之勞工即被告實有重大
    不利益，已顯失公平，依勞基法第15條之1第3項之規定，系
    爭保證書關於最低服務年限之約定，應屬無效。
四、綜上所述，系爭保證書關於最低服務年限之約定，應屬無效
    ，從而，原告以被告違反系爭保證書關於最低服務年限之約
    定，而依系爭保證書之約定，請求被告給付24,000元，為無
    理由，應予駁回。
五、結論：本件原告之訴為無理由，依民事訴訟法第78條，判決
    如主文。 
中　　華　　民　　國　　111 　年　　3 　　月　　17　　日
                    勞動法庭    法  官  莊毓宸
正本係照原本作成。
如對本判決上訴，須於判決送達後20日內向本院提出上訴狀。如
委任律師提起上訴者，應一併繳納上訴審裁判費。
中　　華　　民　　國　　111 　年　　3 　　月　　17　　日
                                書記官  劉欣怡